最高法院刑事判決　　　　　　九十四年度台上字第五一九八號
　　上　訴　人　甲○○
上列上訴人因違反毒品危害防制條例案件，不服台灣高等法院高
雄分院中華民國九十四年六月二十九日第二審更審判決（九十四
年度上重更(一)字第一四號，起訴案號：台灣高雄地方法院檢察署
九十一年度偵字第二一三二七號），提起上訴，本院判決如下：
    主  文
上訴駁回。
    理  由
本件原判決認定上訴人甲○○明知海洛因為我國公告列為毒品危
害防制條例第二條第二項之第一級毒品，制式手槍及制式子彈為
槍砲彈藥刀械管制條例第四條第一項第一、二款所規定之槍砲、
彈藥，均不得非法持有、販賣、運輸，且經行政院公告為管制進
出口之物品，不得私運進口，竟於民國九十一年八月間某日，與
黃騰賢（另案審理中）共同基於自泰國運輸毒品走私進入台灣地
區內之犯意聯絡，約定由其代為尋找船員，自泰國將第一級毒品
海洛因私運進入台灣並交付後，黃騰賢即以每對兩塊海洛因新台
幣（下同）五萬元之代價作為報酬，上訴人見有利可圖，遂應允
之。旋於同年八月二十二日撥打在「帆洋號」遠洋漁船上工作之
船員楊順昌（業經第一審法院以九十一年度重訴字第七七號判處
罪刑確定）電話號碼為0000000000號行動電話與楊順昌聯絡，二
人於同日晚上八、九時許，在高雄縣鳳山市中崙國宅社區附近見
面後，上訴人即向楊順昌表示欲委由其利用「帆洋號」漁船停泊
泰國之機會，自泰國私運毒品及手槍、子彈進入台灣，約定待楊
順昌順利將毒品及手槍、子彈走私進入台灣並交付上訴人後，上
訴人將給付十五萬元予楊順昌作為代價，楊順昌亦明知海洛因為
我國公告列為毒品危害防制條例第二條第二項之第一級毒品，及
管制進出口之物品，不得非法持有、運輸私運進口，竟因有債務
需錢處理，為謀不法之利益，乃應允之，而與上訴人共同基於運
輸管制物品之第一級毒品海洛因私運進口之犯意聯絡，於同年八
月二十四日「帆洋號」出港時，以上開行動電話告知上訴人，上
訴人與黃騰賢乃先後於同年八月二十七日及同年九月二日搭機前
往泰國，雙方取得聯絡後，由不詳姓名年籍之成年男子將附表編
號1 所示之海洛因磚二十二塊交付上訴人。楊順昌（原判決誤書
為楊泰順）則於同年九月初某日「帆洋號」漁船抵達泰國之蘇那
塔尼港後，以其在泰國購得之易付卡撥打上訴人所留之泰國聯絡
電話與上訴人取得聯繫後，上訴人即將上述海洛因磚二十二塊交
予楊順昌。上訴人又基於販賣、運輸及私運管制物品制式手槍、
子彈之營利意圖，欲自泰國販入制式手槍及子彈，私運進入台灣
販賣營利，於同年九月初某日，在泰國蘇那塔尼港附近，以泰幣
二十三萬銖（約合新台幣二十萬元）之價格向當地泰國人販入制
式手槍四支、子彈二百顆（詳如附表編號2至6所示，上訴人擬以
每支手槍配五十顆子彈之方式在台灣出售，售價為二十萬元，全
部槍彈售價為八十萬元，扣除成本二十萬元後，上訴人預計可獲
利六十萬元），並於交付上開毒品後過約二日，再將所販入之上
述制式手槍、子彈交予楊順昌，言明以十萬元之代價，委託楊順
昌、連同前述毒品海洛因一併將上述制式手槍、子彈私運進入台
灣，楊順昌亦明知制式手槍、子彈為管制進出口物品，不得非法
持有、運輸私運進口，仍與上訴人共同基於運輸管制物品制式手
槍、子彈私運進口之犯意聯絡，應允將上述制式手槍、子彈連同
海洛因一併私運返台。楊順昌先後收受上開物品後，將之藏放在
漁船前方舺板倉庫內，以漁網加以掩蓋，而利用「帆洋號」漁船
返回台灣之機會，以走私管道將上開第一級毒品海洛因及制式手
槍、子彈運輸私運來台。嗣於同年九月十七日十二時三十分許，
「帆洋號」漁船返回高雄市第二港口後，經法務部調查局南部地
區機動工作組人員會同其他相關單位人員上船進行安檢而查獲，
並扣得如附表編號1至6號所示海洛因磚（含外包裝）、手槍（含
彈匣）、子彈，及楊順昌所有供聯絡運輸第一級毒品所用之行動
電話一支（如附表編號7 所示）等事實，係以上揭事實，業據上
訴人於偵審中坦承不諱，核與共犯楊順昌於警訊、檢察官偵查中
及第一審法院審理另案（即九十一年度重訴字第七七號被告楊順
昌違反毒品危害防制條例案）時所為供述，及共犯黃騰賢於偵查
中之陳述情節相符，復有扣案如附表編號1 所示，經法務部調查
局（下稱調查局）鑑驗確屬第一級毒品海洛因之海洛因磚二十二
塊，如附表編號2至編號5所示，經內政部警政署刑事警察局（下
稱刑事警察局）鑑驗確具有殺傷力之半自動手槍四支；如附表編
號6 所示，經刑事警察局鑑驗，同具有殺傷力之半自動手槍用之
子彈一百八十三顆（原查獲扣押二百顆，其中十七顆已試射耗去
不存在）；如附表編號7 所示之行動電話一支；以及卷附調查局
南部地區機動工作組搜索及扣押筆錄、0000000000號行動電話通
聯紀錄、南部地區巡防局第五海岸巡防總隊於九十一年十一月十
九日以091C000833號函檢送第一審法院之帆洋號漁船出入港資料
各一份可資佐證，為其依憑之證據及認定之理由。就上揭共犯楊
順昌、黃騰賢於偵查或法院審理中之陳述，認為具有證據能力，
得採為認定事實之證據部分，並明：按被告以外之人（包括證
人、鑑定人、告訴人、被害人及共同被告等）於審判外之陳述雖
不符刑事訴訟法第一百五十九條之一至一百五十九條之四等四條
之規定，而經當事人於審判程序同意作為證據，法院審酌該言詞
陳述或書面陳述作成時之情況，認為適當者，亦得為證據；當事
人、代理人或辯護人於法院調查證據時，知有刑事訴訟法第一百
五十九條第一項不得為證據之情形，而未於言詞辯論終結前聲明
異議者，視為有前項之同意，同法第一百五十九條之五定有明文
。本件共犯黃騰賢、楊順昌均曾分別於調查局詢問時及警詢中為
陳述，其性質屬傳聞證據，且其等二人均未再於本案法院審理中
為陳述，不符同法第一百五十九條之二規定之情形，本不得作為
證據，惟共犯楊順昌之警詢筆錄內容，業經當事人於原審法院審
判程序同意作為證據；共犯黃騰賢於調查局所為之陳述，經原審
法院於審理時予以提示並告以要旨，經檢察官、辯護人及被告等
人表示意見，當事人或辯護人已知上述筆錄乃傳聞證據，均未於
言詞辯論終結前對該等筆錄內容異議，依上開規定，亦已擬制同
意其有證據能力，原審法院審酌上開筆錄作成時，較無人情施壓
或干擾，亦無不當取供之情形，認為以之作為本案之證據亦屬適
當，是其等二人上開警詢或調查局筆錄，自均具有證據能力。次
按被告以外之人於偵查中向檢察官所為陳述，除顯有不可信之情
況者外，得為證據，同法第一百五十九條之一第二項定有明文。
本件共犯黃騰賢、楊順昌於檢察官偵查中所為之陳述，其等二人
均未曾提及檢察官在偵查時有不法取供之情形，亦無證據證明上
開供述有顯不可信之情況，且楊順昌於偵查中之陳述，上訴人亦
同意作為證據，依上說明，其等二人於偵查中之證言，亦具有證
據能力。又按被告以外之人於審判外向法官所為之陳述，得為證
據，刑事訴訟法第一百五十九條之一第一項定有明文。本件共犯
楊順昌於第一審法院九十一年度重訴字第七七號楊順昌被訴違反
毒品危害防制條例案件審理時向法官所為之供述，在其等任意陳
述之信用性無疑之情況下，其證述依法自具有證據能力。因認共
犯楊順昌、黃騰賢上揭於偵查或審判中之陳述得採為認定事實之
佐證。復以槍砲彈藥刀械管制條例所規定之販賣行為，並不以販
入之後復行賣出為要件，只須以營利為目的，販入或賣出有一於
此，犯罪即屬既遂。上訴人意圖營利，販入制式手槍、子彈之犯
行，核係犯槍砲彈藥刀械管制條例第七條第一項之未經許可販賣
手槍罪及同條例第十二條第一項之未經許可販賣子彈罪；另上訴
人將制式手槍、子彈及第一級毒品海洛因委請共犯楊順昌私運進
口之犯行，則係犯毒品危害防制條例第四條第一項之運輸第一級
毒品罪、槍砲彈藥刀械管制條例第七條第一項之未經許可運輸手
槍罪、同條例第十二條第一項之未經許可運輸子彈罪及懲治走私
條例第二條第一項之私運管制物品進口罪。上訴人與楊順昌、黃
騰賢就上開運輸私運第一級毒品之犯行，及上訴人與楊順昌就上
開未經許可運輸、私運手槍、子彈之犯行，各有犯意之聯絡及行
為之分擔，均為共同正犯。上訴人持有第一級毒品海洛因、制式
手槍、制式子彈之低度行為，為其運輸、私運進口之高度行為所
吸收，不另論罪。上訴人所犯上開運輸第一級毒品罪、未經許可
運輸手槍罪、未經許可運輸子彈罪、私運管制物品進口罪四罪間
，及上訴人所犯未經許可販賣手槍罪及未經許可販賣子彈罪二罪
間，均係一行為而觸犯數罪名，各具有想像競合犯之關係，依刑
法第五十五條規定，本各應從一重之運輸第一級毒品罪及未經許
可販賣手槍罪處斷。惟因所犯販賣手槍、子彈之行為，與上述同
時運輸毒品、手槍、子彈行為中之運輸手槍、子彈之行為，彼此
間具有方法、結果之牽連關係，而上述運輸行為本質上為一行為
，僅其運輸之客體包含手槍、子彈及第一級毒品，故上述運輸第
一級毒品及運輸手槍、子彈之行為，應一體視之，認與上述販賣
手槍、子彈之行為，同具有方法、結果之牽連關係，僅應從一重
之運輸第一級毒品罪處斷。上訴人未經許可販賣手槍及子彈之犯
行，雖未據公訴人起訴，然此部分與起訴部分，具有牽連犯之裁
判上一罪關係，已如上所述，應為起訴效力所及，法院自應併予
審理。因第一審判決認事用法有違誤，上訴人上訴意旨以第一審
判決量刑過重，請求撤銷改判，雖無理由，仍應將第一審判決撤
銷改判。審酌上訴人並無前科紀錄，有台灣高等法院被告全國前
案紀錄表一份在卷可參，僅因貪圖利益，明知不法，仍運輸、私
運海洛因、制式手槍、子彈入境，並擬販賣制式手槍、子彈，且
海洛因達二十二塊，驗後淨重為八千二百八十九點五四公克，平
均純度為百分之七四．八三，純質淨重為六千二百零三點零六公
克，數量龐大，若流入市面，勢將危害眾多人之身體健康及社會
之安寧秩序，制式手槍共有四支、制式子彈計有二百顆，對於國
家社會秩序之戕害甚鉅，惟念及毒品海洛因及制式手槍、子彈於
運抵台灣後旋遭警查獲，尚未流入市面造成實際危害，上訴人並
無實際利得，且其犯罪後坦認犯行，並配合檢調單位查緝上游嫌
犯，雖無所獲，但犯罪後態度良好，已有悔意等一切情狀，量處
無期徒刑，併依刑法第三十七條第一項宣告褫奪公權終身。扣案
如附表編號1 所示之第一級毒品海洛因磚二十二塊（驗後合計淨
重八千二百八十九點五四公克），應依毒品危害防制條例第十八
條第一項前段規定沒收銷燬之，海洛因磚二十二塊之外包裝（重
二百八十五點九五公克），係共犯所有供包裹海洛因，防其裸露
、潮濕，便於攜帶、運輸所用之物；另扣案如附表編號7 所示行
動電話一支，為共同正犯楊順昌所有供聯繫運輸海洛因事宜所用
之物，爰依毒品危害防制條例第十九條第一項規定併予宣告沒收
。扣案如附表編號2至6所示之手槍四支、子彈一百八十三顆，屬
違禁物，爰依刑法第三十八條第一項第一款規定宣告沒收。核原
判決認事用法尚無違誤。上訴人上訴意旨僅泛稱原判決認事用法
顯有違誤云云，自難認為有理由，應駁回其上訴。
據上論結，應依刑事訴訟法第三百九十六條第一項，判決如主文
。
中　　華　　民　　國　九十四　年　　九　　月　二十二　日
                      最高法院刑事第十庭
                          審判長法官  陳　正　庸
                                法官  王　居　財
                                法官  林　開　任
                                法官  林　立　華
                                法官  吳　　　燦
      本件正本證明與原本無異
                                      書  記  官
中　　華　　民　　國　九十四　年　　十　　月　　三　　日
                                                      Ｑ
甲○○違反毒品危害防制條例案
附表：扣案物品
┌──┬────────────────────────┬───────┐
│編號│品名                                            │數量          │
├──┼────────────────────────┼───────┤
│1   │第一級毒品海洛因磚                              │22塊（驗後淨重│
│    │                                                │8,289.54公克；│
│    │                                                │包裝重285.95公│
│    │                                                │克）          │
├──┼────────────────────────┼───────┤
│2   │德國MASER廠製MOD.90.DA型口徑9mm半自動手槍（槍枝 │1 支          │
│    │管制編號：000000000，含彈匣）                   │              │
├──┼────────────────────────┼───────┤
│3   │德國MASER廠製MOD.90.DA型口徑9mm半自動手槍（槍枝 │1 支          │
│    │管制編號：000000000，含彈匣）                   │              │
├──┼────────────────────────┼───────┤
│4   │加拿大FM授權製造MARK1*型口徑9mm 制式半自動手槍（│1 支          │
│    │槍枝管制編號：000000000 ，含彈匣）              │              │
├──┼────────────────────────┼───────┤
│5   │美國SMITH&WESSON廠製5906型口徑9mm制式半自動手槍 │1 支          │
│    │（槍枝管制編號：000000000，含彈匣）             │              │
├──┼────────────────────────┼───────┤
│6   │口徑9mm 制式半自動手槍用之子彈                  │200 顆（經鑑驗│
│    │                                                │試射17顆，餘18│
│    │                                                │3顆）         │
├──┼────────────────────────┼───────┤
│7   │行動電話 　　0000000000　　　　                 │1 支          │
└──┴────────────────────────┴───────┘
附錄本件判決論罪科刑法條：
毒品危害防制條例第四條第一項：
製造、運輸、販賣第一級毒品者，處死刑或無期徒刑；處無期徒
刑者，得併科新台幣一千萬元以下罰金。
